最高法院刑事判決　　　　　　九十四年度台上字第五三六七號
　　上　訴　人　甲○○
　　　　　　　　　　　　號4樓.
　　　　　　　　　　　 （現羈押於台灣台南看守所）
　　選任辯護人　黃慕容律師
上列上訴人因殺人案件，不服台灣高等法院台南分院中華民國九
十四年六月十五日第二審更審判決（九十三年度重上更(一)緝字第
四三三號，起訴案號：台灣台南地方法院檢察署八十七年度營偵
字第七二七號），提起上訴，本院判決如下：
    主  文
原判決撤銷，發回台灣高等法院台南分院。
    理  由
原判決撤銷第一審關於上訴人甲○○部分之科刑判決，改判仍論
處上訴人共同殺人（累犯）罪刑，固非無見。
惟查：一、證人即本件案發地點「檸檬樹啤酒屋」之負責人吳文
發，於警詢證述：毆打被害人張嘉雄者有二人，是兩人持球棒一
直打張嘉雄等語，但於原審上訴審證稱：張嘉雄被打到倒地不到
幾秒鐘，我從監視器攝影機看，因是死角，看不到，我想可能先
打背部，張嘉雄跌倒，他們才打他的頭部致命的，不可能一下子
致命，亦不可能一個人抱著，讓另一個人打云云；嗣於原審更審
中則證稱：張嘉雄是被人用棍子亂棍打死的，甲○○並不是抓住
他，但是張嘉雄的死亡絕不是一個人可以造成的，甲○○也有拿
棍子打張嘉雄，那種情形根本不須去抓張嘉雄的手，因為棍子一
打下去張嘉雄就趴下去了，伊在警詢時所言打張嘉雄的有二個人
，拿棍子一直打張嘉雄的二個人，就是鄭隆富、甲○○二人，伊
是從監視器看到的，至於在原審上訴審所言係因本案被告等都有
在場，還有其他因素，壓力大所以不敢講實話，今天才說出實話
等語。該證人於警詢並未提及其「啤酒屋」置有監視器，對於該
監視器可否看到被害人張嘉雄遭人持木棍毆打之情形，且前後供
述不一致；上訴人及其原審指定辯護人、選任辯護人因此一再質
疑吳文發證詞之真實性（見原審更(一)緝卷第五七、六六、六九、
七四、八九、九六、一○○頁），究竟該「啤酒屋」之監視器設
置何處？由該監視器可否目擊被害人遭人毆打之現場畫面？並未
臻明瞭，此與吳文發所述真實性之認定，有重要關係。原審未再
傳喚吳文發到庭進一步查明釐清，逕認本案已無勘驗現場及該監
視器之必要，自嫌調查職責未盡。二、「證人已由法官合法訊問
，且於訊問時予當事人詰問之機會，其陳述明確別無訊問之必要
者，不得再行傳喚。」民國九十二年二月六日修正公布，並於同
年九月一日施行之刑事訴訟法第一百九十六條固定有明文。然原
審於九十年九月二十五日下午三時四十分之期日，傳喚上訴人與
證人吳文發到庭訊問調查時，上訴人並未到庭，而僅由該證人到
場作證；上訴人既質疑證人吳文發所述之真實性，原審於九十四
年六月一日行審判程序，就該證人之證供，併採為論罪之依據，
並未敘明該訊問證人之程序，如何係於訊問時已予當事人詰問之
機會，而得不再行傳喚詰問查證，即嫌理由欠備。以上或為上訴
意旨所指摘，或為本院得依職權調查之事項，應認原判決仍有撤
銷發回更審之原因。
據上論結，應依刑事訴訟法第三百九十七條、第四百零一條，判
決如主文。
中　　華　　民　　國　九十四　年　　九　　月　二十九　日
                      最高法院刑事第八庭
                          審判長法官  呂　潮　澤
                                法官  吳　昆　仁
                                法官  孫　增　同
                                法官  趙　文　淵
                                法官  吳　　　燦
      本件正本證明與原本無異
                                      書  記  官
中　　華　　民　　國　九十四　年　　十　　月　　三　　日
                                                      J
